【裁判字號】    92,婚,731
【裁判日期】    920919
【裁判案由】    離婚等
【裁判全文】
臺灣板橋地方法院民事判決  九十二年度婚字第七三一號
    原     告  甲○○
    被     告  乙○○
右當事人間請求離婚等事件，前經本院於民國九十二年八月二十二日辯論終結，茲判
決如左：
    主    文
准原告與被告離婚。
被告應給付原告新台幣貳拾貳萬伍仟元整及自民國九十二年八月二日起至清償日止，
按週年利率百分之五計算之利息。
本判決第二項於原告以新臺幣柒萬伍仟元為被告供擔保後，得假執行。
訴訟費用由被告負擔。
    事    實
甲、原告方面：
一、聲明：除假執行之供擔保金額外，餘如主文所示。
二、陳述：
  （一）兩造於民國七十一年五月一日結婚，婚後並育有一子二女，並於七十七年間
        遷入台北縣新莊市○○街五四巷一弄十三號四樓之現址居住。而兩造夫妻感
        情原本融洽，惟自八十五年間起被告即時常未回家，甚少與家人聯絡，未曾
        提供生活費與原告及兩造所生子女，致原告一人獨立撫育子女成長，被告偶
        而返家時即以各種理由，諸如：須錢投資事業、償還貸款等無稽理由央求原
        告借款，向原告榨取金錢，並極盡所能弟向原告獻殷勤，原告起先不察誤以
        為被告有意返家團聚，孰料，當原告交付金錢與被告時被告隨即冷漠相對，
        既不對原告說話，亦對原告置之不理，隨即離家未歸，直至下次被告須錢花
        用時，被告又故計重施，原告亦因一時心軟允諾借貸，以求得一家得已圓滿
        安和，前前後後共借貸了一百三十餘萬元與被告，惟僅其中二次借貸有書立
        借據。
  （二）查本件被告自八十五年間起即離家未歸，亦未曾提供絲毫家庭生活費與原告
        撫育子女，原告僅得憑一己之力含莘如苦將子女扶養成人，偶而返家時即以
        各種手段向原告借錢花用，隨即離去。最近一次返家係於九十二年二月間，
        然自離家後即未曾與家人聯絡，原告撥打被告手機均刻意不接，憂心之餘原
        告僅得於同年三月十六日向警察單位報案協尋，然迄未尋獲。原告既不提供
        家庭生活費用與原告及子女，亦不履行同居生活，致原告不能達夫妻共同生
        活之目的，且在繼續狀態中，顯係惡意遺棄原告在繼續狀態中；而其復長期
        以來對原告不理不採，返家時終日冷漠相對，兩造互信誠摯之基礎顯已動搖
        蕩然無存，咸認已達度堪同居之虐待；猶有甚者，被告因積欠銀行債務致使
        兩造及子女之
        尋求解決之道，徒令原告及子女身限遂實無家可歸之窘境，業已使兩造婚姻
        名存實亡，夫妻間彼此扶持之特質已蕩然無存，更遑論再有心靈契合之可能
        。為此原告依民法第一○五二條第一項第三款不堪同居虐待、第五款惡意遺
        棄及第二項難以維持婚姻之重大事由，訴請判決離婚。並對於上開主張原告
        主張之離婚事由，只要其中之一有理由，即請求鈞院加以判決准予離婚。
  （三）次查被告分別曾於九十年十一月四日、九十一年十一月十八日向原告借貸新
        台幣二十萬及六萬元，迄今除歸還三萬五千元外，其餘款項迄今未返還，經
        催請返還，被告均置之不理，為此原告並依消費借貸之法律關係訴請被告返
        還借款新台幣貳拾貳萬伍仟元整及自本訴狀繕本送達被告之翌日起至清償日
        止，按週年利率百分之五計算之利息。
三、提出兩造
    一年十一月十八日借款借據、本院民事執行處通知、受理查詢人口案件登記表等
    為證，並聲請訊問證人謝如婷。
乙、被告方面：
    被告未於言詞辯論期日到場，亦未提出書狀作何聲明或陳述。
丙、本院依職權調被告入出境資料，並函請轄區警員查察被告
    理    由
甲、程序方面：
    被告經合法通知，未於言詞辯論期日到場，查無民事訴訟法第三百八十六條各款
    所列情形，依原告之聲請，由其一造辯論而為判決。
乙、得心證之理由：
一、查兩造係夫妻，現婚姻關係仍存續中，有原告所提兩造
二、而查原告主張兩造婚後夫妻感情原本融洽，惟自八十五年間起被告即時常未回家
    ，甚少與家人聯絡，未曾提供生活費與原告及兩造所生子女，致原告一人獨立撫
    育子女成長，被告雖偶而返家時即以須錢投資事業、償還貸款等理由央求原告借
    款，向原告榨取金錢，並極盡所能弟向原告獻殷勤，原告不察誤以被告有意返家
    團聚，孰料，當原告交付金錢與被告時被告隨即冷漠相對，既不對原告說話，亦
    對原告置之不理，隨即離家未歸，直至下次被告須錢花用時，被告又故計重施向
    原告借錢花用，隨即離去。被告最近一次返家係於九十二年二月間，然自離家後
    即未曾與家人聯絡，原告撥打被告手機均刻意不接，原告乃於同年三月十六日向
    警察單位報案協尋，迄未尋獲，遺棄原告在繼續狀態中，而被告並因積欠銀行債
    務致使兩造及子女之
    尋求解決之道，徒令原告及子女身限遂實無家可歸之窘境，使兩造婚姻名存實亡
    ，夫妻間彼此扶持之特質已蕩然無存之情，除有該原告提出三、提出兩造
    本、台北縣警察局中和分局書函、九十年十一月四日借據、九十一年十一月十八
    日借款借據、本院民事執行處通知、受理查詢人口案件登記表等為證，並有所舉
    證人即兩造之子女謝如婷於九十二年七月十日到庭所證之情為佐，參以該被告復
    經本院命該轄區警員查察被告住居情形仍為行方不明，經依法公示送達在案仍未
    到庭提出何反證為駁，是本院綜上事證，原告之主張已堪信為真實。
三、按我國民法第一千零五十二條第二項前段規定：「有前項以外之重大事由，難以
    維持婚姻者，夫妻之一方得請求離婚。」，其目的在使夫妻請求裁判離婚之事由
    較富彈性。又婚姻係以夫妻之共同生活為目的（民法第一千零一條規定），配偶
    應互相協力保持其共同生活之圓滿及幸福。查兩造婚後，被告詎自八十五年間起
    即離家未歸，亦未曾提供家庭生活費與原告撫育子女，原告僅得憑一己之力含莘
    如苦將子女扶養成人，偶而返家時即以各種手段向原告借錢花用，隨即離去，經
    原告向警察單位報案協尋，然迄未尋獲，致原告不能達夫妻共同生活，而被告因
    積欠銀行債務致使兩造及子女之
    主，未曾出面尋求解決之道，徒令原告及子女身限遂實無家可歸之窘境，業已使
    兩造婚姻名存實亡，夫妻間彼此扶持之特質已蕩然無存，此已如前所認，依該婚
    姻乃一男一女之兩性結合，以組織家庭，共同生活為目的，而本件兩造間因該被
    告上開之事由，不僅就該被告主觀婚姻維持之意願亦有所薄弱，夫妻關係就該兩
    造客觀上應存之基本維繫及義務，亦已因該被告之行徑，而足以破壞該婚姻共同
    生活而達於難以繼續維持婚姻之重大事由，從而衡以該事由之發生並非基於該原
    告一方所致之，是揆諸上揭法條規定，原告據以訴請判決離婚，依法即無不合，
    應予准許。至原告雖併主張有該民法第一千零五十二條第一項第三、五款棄訴請
    離婚云云，然對於原告上開主張之離婚事由，姑不論原告是否已盡舉證證明被告
    有達惡意或為不堪同居之虐待程度，然原告亦已表明就所主張離婚之事由，只要
    其中之一有理由，即請求本院加以判決准予離婚，是就此部分本院即無庸再加審
    認，特此敘明。
四、至原告合併起訴主張該被告分別曾於九十年十一月四日、九十一年十一月十八日
    向原告借貸新台幣二十萬及六萬元，而被告迄今除歸還三萬五千元外，其餘款項
    迄今未返還，經催請返還被告置之不理之事，亦有原告上開所提之被告書立之九
    十年十一月四日借據、九十一年十一月十八日借款借據為憑，參以被告亦未到庭
    提出何反證惟有利於己之反證，是原告上開主張即屬可信，從而原告為此於本案
    合併依消費借貸之法律關係訴請被告返還上開借款新台幣貳拾貳萬伍仟元整及自
    本訴狀繕本送達被告之翌日（即經本院公示送達生效之翌日起，亦即九十二年八
    月二日起，此有卷附公示送達登報資料為憑）起至清償日止，按週年利率百分之
    五計算之利息，即屬有據，當併准許。至原告就其上開借款返還之請求，併陳明
    願供擔保聲請宣告假執行，經核於法亦無不合，爰併酌定相當之擔保金額宣告之
    。
五、據上論結：原告之訴為有理由，並依民事訴訟法第三百八十五條第一項前段、第
    七十八條、第三百九十條第二項，判決如主文。
中      華      民      國    九十二    年      九      月      十九    日
                                        臺灣板橋地方法院家事法庭
~B法      官  楊志勇
右正本證明與原本無異
如對本判決不服，須於判決送達後二十日內向本院提出上訴狀。
中      華      民      國    九十二    年      九      月      十九    日
~B書  記  官  林政佑


司法院資訊處製作；財團法人民間司法改革基金會備份。
